【裁判字號】    95,交抗,205
【裁判日期】    951031
【裁判案由】    聲明異議
【裁判全文】
臺灣高等法院臺南分院刑事裁定         95年度交抗字第205號
抗  告  人  交通部公路總局嘉義區監理所新營監理站
代  表  人  趙秋菊
受  處分人  甲○○
上列抗告人因聲明異議案件，不服臺灣臺南地方法院中華民國95
年8月29日裁定（95年度交聲字第458號）提起抗告，本院裁定如
下：
    主  文
抗告駁回。
    理  由
一、抗告意旨略以：依法務部95年5月25日法律字第0950700393
    號函意旨，「行政罰法第三十二條之不起訴處分，包括緩起
    訴處分，對於『一行為同時觸犯刑事法律及違反行政上義務
    規定』之案件，為不起訴處分或緩起訴處分，相關行政機關
    仍依行政罰法第三十二條第二項規定辦理」，原裁定未斟酌
    此部分，而就關於罰鍰新台幣四萬九千五百元部分予以撤銷
    ，抗告人不能甘服，請求撤銷原裁定，另為適法裁定云云。
二、原裁定略以：
（一）異議人甲○○因酒醉駕車經臺灣臺南地方法院檢察署檢察
      官於九十五年三月三十一日以95年度營偵字第454號緩起
      訴處分書為緩起訴處分，其處分理由為：「一、甲○○於
      九十五年三月一日二十時十分許，明知其已酒醉不能安全
      駕駛汽車，竟仍駕駛車號RK-5111號小客車，行經國道三
      號南向313.7公里處，因行車不穩，而為警攔查，經警對
      其做酒精測試，發現其吐氣所含酒精成份已達每公升0.75
      毫克，顯已不能安全駕駛汽車。案經國道公路警察局第八
      警察大隊報告偵辦。二、上揭事實業據被告甲○○坦承不
      諱，復有酒精測試紀錄表在卷足憑，事證明確，被告犯嫌
      應可認定。三、核被告所為，係犯刑法第一百八十五條之
      三之罪嫌。屬法定本刑為死刑、無期徒刑或最輕本刑3年
      以上有期徒刑以外之罪，惟被告犯後坦承犯行，甚有悔意
      。爰參酌刑法第57條所列事項及公共利益之維護，認以緩
      起訴為適當。四、緩起訴期間為二年，並自本件處分確定
      之日起三月內，被告應向國庫支付新台幣三萬元。」，並
      於九十五年四月二十一日確定，有上開緩起訴處分書及臺
      灣高等法院被告前案紀錄表各一份附卷可稽。又緩起訴期
      間內有特定事由時，檢察官仍得撤銷緩起訴之處分，刑事
      訴訟法第二百五十三條之三定有明文。上開甲○○之緩起
      訴期間為二年，即自95年4月21日起算至97年4月20日期滿
      ，於此二年期間，如其有刑事訴訟法第二百五十三條之三
      所規定之事由，仍將被撤銷緩起訴之處分而被起訴，是在
      上開期間內，其刑事責任並未確定。
（二）又緩起訴處分並非行政罰法第二十六條第二項所規定之「
      不起訴處分或無罪、免訴、不受理、不付審理之裁判」，
      行政機關自不得因異議人已被緩起訴處分即依違反行政法
      上義務規定裁處行政罰之罰鍰。
（三）由於刑罰與行政罰同屬對於不法行為之制裁，而刑罰之懲
      罰作用較強，故依刑事法律處罰即足資警惕時，實無一事
      二罰再處罰鍰之必要，故行政罰法第二十六條第一項前段
      規定：「一行為同時觸犯刑事法律及違反行政法上義務規
      定者，依刑事法律處罰之。」。異議人甲○○上開酒醉駕
      車經內政部警政署國道公路警察局第八警察隊移送臺灣臺
      南地方法院檢察署追究刑責，嗣雖經檢察官為緩起訴處分
      ，惟其刑事責任尚未確定，已如前述，在上開緩起訴期間
      期滿之前仍面臨被撤銷緩起訴處分而被起訴之可能，刑事
      責任效力未定，行政機關自應待其刑事責任效力確定後再
      為正確之處分。上開交通違規，新營監理站未待異議人刑
      事責任確定即以上開裁決書，依94年12月28日修正，95年
      7月1日施行前之舊道路交通管理處罰條例第35條第1項第1
      款規定，裁處異議人罰鍰新台幣四萬九千五百元，尚有未
      洽，應予撤銷。
三、經查：
（一）本件受處分人甲○○於九十五年三月一日二十時十二分許
      ，明知已酒醉不能安全駕駛汽車，仍駕駛車牌號碼RK-511
      1號自用小客車，行經國道三號南向三一三點七公里處，
      因行車不穩，為警攔查，測得其吐氣酒精濃度達每公升０
      ．七五毫克，因受處分人有酒精濃度超過規定標準之違規
      事實，舉發單位因而填製公警局交字第Z00000000 號舉發
      違反道路交通管理事件通知單舉發。嗣受處分人提出申訴
      ，經原處分機關調查結果，仍認受處分人有違規事實，原
      處分機關乃依九十五年七月一日施行前道路交通管理處罰
      條例第三十五條第一項第一款、違反道路交通管理事件統
      一裁罰基準及處理細則第四十三條、第四十四條及第六十
      一條之規定，於九十五年三月十四日以新監裁違字第裁73
      -Ｚ000000000號裁決書，裁處罰鍰四萬九千五百元，並吊
      扣駕駛執照一年之處分，有酒測定值表、上開舉發書、裁
      決書在卷足憑。受處分人因上開酒醉駕車之行為，業經臺
      灣臺南地方法院檢察署於九十五年三月三十一日以九十五
      年度營偵字第四五四號為緩起訴處分確定，其期間為二年
      ，並應依緩起訴內容向國庫支付三萬元在案。
（二）按「一行為同時觸犯刑事法律及違反行政法上義務規定者
      ，依刑事法律處罰之。但其行為應處以其他種類行政罰或
      得沒入之物而未經法院宣告沒收者，亦得裁處。前項行為
      如經不起訴處分或為無罪、免訴、不受理、不付審理之裁
      判確定者，得依違反行政法上義務規定裁處之。」，為行
      政罰法第二十六條所明定，並自九十五年二月五日起生效
      施行。又按檢察官之緩起訴處分於緩起訴期間內，有下列
      情形之一者，檢察官得依職權或依告訴人之聲請撤銷原處
      分，繼續偵查或起訴：(1)於期間內故意更犯有期徒刑以上
      刑之罪，經檢察官提起公訴者。(2)緩起訴前，因故意犯他
      罪，而在緩起訴期間內受有期徒刑以上刑之宣告者。(3)違
      背第二百五十三條之二第一項各款之應遵守或履行事項者
      。刑事訴訟法第二五三條之三第一項定有明文。故檢察官
      為「緩起訴」處分者，於緩起訴之猶豫期間內，最終是否
      會被檢察官提起公訴，懸而未定，即緩起訴處分於猶豫期
      間內尚未具有實質之確定力，檢察官仍得依前開刑事訴訟
      法規定，依職權或依告訴人之聲請，將被告緩起訴處分撤
      銷，故緩起訴期間屆滿前，該緩起訴處分仍有被撤銷之可
      能，此時原處分機關若依法為行政裁決，將使受處分人有
      同時遭受行政處罰及刑事訴追之危險，顯與前開行政罰法
      第二十六條規定之立法意旨相違背。再者，按緩起訴之被
      告依檢察官緩起訴處分命令，向公益團體繳納捐款，係履
      行檢察官為緩起訴處分命令，性質上自屬於處分金，與罰
      金無異。則修正後道路交通管理處罰條例第三十五條第八
      項所規定之罰金，解釋上自應包括依檢察官緩起訴處分命
      令，而向公益團體繳納捐款，即履行檢察官為緩起訴處分
      命令，與受刑事處罰無異，自不應再受行政裁罰。
四、綜上所述，本件受處分人酒後駕駛汽車行為之同一事實，既
    經檢察官為緩起訴處分確定，於緩起訴期間，交通監理機關
    對受處分人之酒駕行為，即不得再依違反道路交通管理處罰
    條例之相關規定裁罰。原審對於受處分人關於受行政裁罰之
    聲明異議，根據上開說明，而撤銷原處分關於罰鍰新臺幣四
    萬九千五百元部分，於法並無不合，抗告人援引法務部之函
    釋指摘原裁定不當，求為撤銷原裁定，為無理由，應予駁回
    。惟原裁定理由二、（5）部分所示「行政機關自應待其刑
    事責任效力確定後再為正確之處分」之意旨，因與本院認定
    受處分人前開經檢察官緩起訴處分確定，與受刑事處罰無異
    ，自不應再受行政裁罰之見解不同，本院未予援用，併此敘
    明。
五、據上論結，應依道路交通案件處理辦法第二十六條，刑事訴
    訟法第四百十二條，裁定如主文。
中    華    民    國    95    年    10    月    31    日
                    刑事第二庭  審判長法  官  葉居正
                                      法  官  郭千黛
                                      法  官  吳勇輝
以上正本證明與原本無異。
不得再抗告。
                                      書記官  李良倩
中    華    民    國    95    年    10    月    31    日


司法院資訊處製作；財團法人民間司法改革基金會備份。
